臺灣高雄地方法院刑事判決　　　　　　　95年度訴字第2513號
公　訴　人　臺灣高雄地方法院檢察署檢察官
被　　　告　乙○○
指定辯護人　陳俊偉　義務律師
上列被告因違反槍砲彈藥刀械管制條例案件，經檢察官提起公訴
（95年度偵字第5467號），本院判決如下：
    主  文
乙○○無罪。
    理  由
一、公訴意旨略以：被告乙○○於不詳時、地，因不明原因而取
    得具殺傷力之改造手槍1 枝（槍枝管制編號0000000000）（
    含彈匣1 個，係由仿BERETTA 廠84型半自動手槍製造之槍枝
    換裝土造金屬槍管而成之改造手槍）、土造子彈（經鑑定單
    位試射，可擊發，認具殺傷力）1 顆，未經許可而持有之。
    嗣於95年2 月11日10時40分許，為警在乙○○位於高雄市○
    ○區○○路大厝巷1 號住處之浴廁馬桶水箱蓋內查獲，並當
    場查扣上揭改造手槍1 支及子彈1 顆，因認被告涉犯槍砲彈
    藥刀械管制條例第8 條第4 項之未經許可持有可發射子彈具
    有殺傷力之改造手槍罪嫌及同條例第12條第4 項之未經許可
    持有子彈罪嫌。
二、按犯罪事實應依證據認定之，無證據不得認定犯罪事實；不
    能證明被告犯罪者，應諭知無罪之判決，刑事訴訟法第154
    條第2 項及第301 條第1 項，分別定有明文。次按認定不利
    於被告之事實，須依積極證據，苟積極證據不足為不利於被
    告事實之認定時，即應為有利於被告之認定，更不必有何有
    利之證據；又事實之認定，應憑證據，如未能發現相當證據
    ，或證據不足以證明，自不能以推測或擬制之方法，以為裁
    判基礎。而刑事訴訟法上所謂認定犯罪事實之積極證據，係
    指適合於被告犯罪事實之認定之積極證據而言，雖不以直接
    證據為限，間接證據亦包括在內；然而無論直接或間接證據
    ，其為訴訟上之證明，須於通常一般之人均不致有所懷疑，
    而得確信其為真實之程度者，始得據為有罪之認定，倘其證
    明尚未達到此一程度，而有合理之懷疑存在時，致使無從形
    成有罪之確信，根據「罪證有疑，利於被告」之證據法則，
    即不得遽為不利被告之認定（最高法院30年上字第816 號、
    29年上字第3105號、30年上字第1831號、40年臺上字第86號
    及76年臺上字第4986號判例意旨參照）。
三、公訴人認被告涉有前揭犯行，係以1 、被告於警詢及偵查中
    之供述。2 、證人即員警之線民丁○○於警詢、偵訊及本院
    審理中之證述。3 、證人即員警陳復興於偵訊及本院審理中
    之證述。4 、內政部警政署刑事警察局95年3 月13日刑鑑字
    第0950027507號槍彈鑑定書1 份。5 、高雄市政府警察局小
    港分局扣押筆錄暨扣押物品目錄表。6 、現場照片12張等證
    據資料，為其論斷之依據。訊據被告乙○○堅決否認上開持
    有槍、彈犯行，辯稱：員警在伊住處廁所馬桶水箱內查獲之
    槍、彈不是伊的，是丁○○故意栽贓的等語；辯護人辯護意
    旨則以：上開被查獲之槍、彈，是由證人丁○○向長期配合
    之員警陳復興檢舉而來，且證人丁○○於警、偵訊及本院審
    理中所為之證述前後不一，多所矛盾，核與證人陳復興之證
    詞迥異，亦不相符合，況且查獲槍枝係屬重大案件，證人陳
    復興應向法院聲請搜索票，否則也會有危險的問題，但員警
    卻沒有任何防範措施，可見員警已確定槍枝是放在廁所馬桶
    水箱內，又被告之祖母丙○○也證述槍枝是丁○○放入馬桶
    內，況證人丁○○亦因槍砲案件被檢察官起訴並羈押在案，
    足見證人丁○○對槍枝之取得係有來源及管道，而被告並無
    槍彈前科，且無取得槍彈之來源及管道，依卷內證據無法證
    明被告有犯罪行為等語，資為辯護。
四、經查：
(一)警方係因接獲證人丁○○檢舉，指稱被告上開住處廁所馬桶
    水箱內藏有上開槍、彈，而於95年2 月11日上午10時許前往
    查緝，適被告騎乘機車搭載友人丁○○返回上開住處門口，
    經被告同意搜索上開住處，為警在該住處廁所馬桶水箱裡發
    現上開扣案槍、彈之事實，業據證人即至現場查緝之警員鄭
    朝明、宋炫其於本院審理時證述明確（見本院卷第86、87、
    171 頁），並有查獲時之現場照片12張、高雄市政府警察局
    小港分局扣押筆錄暨扣押物品目錄表及改造手槍1 枝、子彈
    1 顆扣案可佐（見警卷第15至19、32至37頁），而上開扣案
    改造手槍及子彈經送內政部警政署刑事警察局鑑驗，經該局
    以性能檢驗法、試射法鑑定結果，認「「送鑑改造手槍1 支
    ，認係以仿BERETTA 廠84型半自動手槍製造之槍枝換裝土造
    金屬槍管改造而成之改造手槍，機械性能良好，可供擊發適
    用子彈使用，認具殺傷力」、「送鑑子彈1 顆，認係玩具金
    屬彈殼加裝直徑約5mm 之金屬彈丸而成之具有殺傷力之改造
    子彈，經試射，可擊發，認具殺傷力」，有內政部警政署刑
    事警察局95年3 月13日刑鑑字第095002 7507 號鑑驗通知書
    1 份附卷足憑（見偵卷第22至24頁），是被告所居住之處所
    經查獲具殺傷力之槍枝及子彈之事實，堪以認定。
(二)被告於95年2 月11日下午3 時30分許第1 次警詢筆錄時固供
    稱：警方所查獲之上開槍枝是綽號「哈哈」之男子拜託伊幫
    忙保管，伊當時沒有看到槍枝的情形，伊叫「哈哈」直接把
    槍枝拿到伊房間內的廁所藏放，因為伊會害怕，所有也沒有
    問「哈哈」把槍藏在廁所哪裡等語（見警卷第7 頁），旋於
    該次警詢筆錄末段即翻異前詞改稱：伊要重新敘述案情，並
    於同日下午4 時48分許第2 次警詢筆錄時供稱：伊懷疑是陳
    丁○○將上開槍、彈放入廁所馬桶的儲水槽，因為丁○○在
    查獲上開槍、彈的前1 天有來伊上開住處，丁○○去廁所時
    有表示馬桶壞掉，並表示其會修理馬桶，伊站在廁所門口看
    他把儲水槽蓋掀起來，伊以為他會修理馬桶就轉身走掉，而
    且丁○○在上開期間也有跟伊提起槍枝的問題等語（見警卷
    第2 頁），嗣於偵訊及本院審理時亦均陳稱：查獲之槍、彈
    不是伊的，是丁○○故意放的，伊是被栽贓的等語（見偵卷
    第19頁、本院卷第28、93、163 、185 頁），審酌其前後辯
    稱之真諦，應係堅決否認持有上開槍、彈之事實，且當時尚
    有被告友人丁○○在場，承辦員警於將上開槍、彈送往鑑定
    時，理應併請求鑑驗槍、彈上之指紋，然遍查卷內資料，員
    警並未送驗槍、彈上之指紋，僅初步檢視而逕認無法採驗指
    紋，此有高雄市政府警察局小港分局高市警港分偵字第0950
    016323號函可稽（見本院卷第12頁），準此，扣案槍、彈是
    否確為被告所持有，已有存疑。
(三)本件報案檢舉被告持有槍、彈之證人丁○○最初於警詢時證
    稱：員警在被告房間廁所內起獲槍枝時，伊當時在被告的房
    間內，槍枝放置的位置好像在馬桶內，伊看見警察從廁所內
    把槍拿出來，伊之前沒有看過被告持有槍枝等語（見警卷第
    12頁），惟於偵訊時具結證稱：伊在警察去搜索被告住處的
    前1 天晚上，伊有去被告住處向被告借新臺幣（下同）1,50
    0 元，伊當時有去廁所找這枝槍，並且發現槍放在廁所馬桶
    的水箱裡，伊有打電話給員警陳復興，伊告訴陳復興被告持
    有1 枝土製的槍枝，是放在被告住處廁所馬桶水箱裡，因為
    被告和伊朋友李啟新發生口角爭執，在員警搜索的前4 天，
    被告就持槍去打李啟新，當時伊有在場，被告之前有在其住
    處拿槍出來炫耀給伊看，伊一共看了2 次，被告也有拿1 顆
    子彈出來給伊看，伊還有拿過來把玩看一看等語（見偵卷第
    37 、38 頁），嗣於本院審理時則又具結證稱：在案發前1
    天晚上，伊去被告住處家找被告借錢，因為被告之前有和李
    啟新發生衝突，被告說要拿槍枝去對付李啟新，被告在房間
    內就拿槍給伊看‧‧‧（辯護人問）在警訊及偵查中陳述被
    告與李啟新發生衝突，你說被告有帶槍去？（證人丁○○答
    ）伊的意思是說伊當時有看到被告有在他房間拿槍出來給伊
    看等語（見本院卷第51、52頁），然證人即丁○○之友人李
    啟新於偵訊時具結證稱：約於95年2 月的時候，伊有去被告
    住處找他談話，後來我們發生爭執，伊有打被告，被告沒有
    拿槍出來，被告之前也沒有拿槍、彈給伊看，我們從來沒有
    談過槍的事，伊沒有看過扣案的槍、彈，當天只有伊和被告
    在場，丁○○當時不在場等語明確（見偵卷第78、79頁）；
    審酌證人丁○○之前揭證詞，即其就見過扣案槍、彈之次數
    與過程，供詞反覆，迭異其詞，已見瑕疵，且是否有在被告
    住處目擊被告持槍與證人李啟新間發生爭執之證述，亦核與
    證人李啟新證述之內容亦不相符，是證人丁○○之證詞既有
    上開矛盾及與其他證人證詞不相符合等情，自難僅憑其有瑕
    疵之證詞，遽採為不利於被告之認定。
(四)證人即員警陳復興於偵訊時具結證稱：伊在搜索的前1 天接
    獲檢舉電話，對方說有1 位綽號「西瓜」之男子與被告在吸
    食毒品，並且有槍枝，叫我們到被告住處去查，他說槍枝在
    廁所裡等語（見偵卷第35頁），於本院95年9 月7 日審理時
    具結證稱：伊透過朋友認識丁○○，在搜索前1 、2 天丁○
    ○有打2 通電話給伊，他跟伊說被告持有槍枝，且在電話中
    告訴伊被告將槍枝放在馬桶水箱裡，叫伊去查查看等語（見
    本院卷第57頁），復於本院96年1 月25日審理時具結證稱：
    伊在95年2 月9 日或10日接到綽號「西瓜」的線報，「西瓜
    」就是丁○○，丁○○說被告身上有槍械及毒品，之前被告
    有拿這把槍給他看過，而丁○○在電話中有無告訴伊槍、彈
    放在那裡，伊無法確定，因為大約在這通電話半個月之前，
    丁○○就有向伊說被告家中馬桶內有槍，但是伊沒有去查，
    也沒有叫伊同事去查‧‧‧（辯護人問）公務紀錄簿內是否
    需要詳細記載？（證人陳復興答）我們都是據實記載的，他
    有跟我檢舉毒品及槍枝，所以我是概括記載（辯護人問）為
    何在電話紀錄簿內為何對槍枝部分隻字未提？（證人陳復興
    答）因為我記載不確實等語（見本院卷第165 、167 、168
    頁），惟證人丁○○於本院審理中則係具結證稱：伊透過朋
    友認識員警陳復興，伊於第1 次離開被告家時，有打電話向
    陳復興說被告有槍，但伊忘記細節怎麼說，伊沒有跟陳復興
    說馬桶內藏有手槍，伊只有跟陳復興說有槍，是在隔天搜索
    時才跟警察說馬桶內有槍，伊忘記在偵訊時是如何告訴檢察
    官的，伊只有檢舉槍枝，沒有檢舉毒品及幼童被姦殺的事情
    等語（見本院卷第51、52、53、54頁），是依上開證人陳復
    興、丁○○所述，渠等就檢舉線報、接獲線報之時間、內容
    等重要情節，前後供述多所出入，已難令人憑信；再者，證
    人即現場執行搜索之員警鄭朝明於95年11月2 日本院審理時
    具結證稱：伊忘記陳復興有無跟伊提過要去搜索被告家的事
    ，印象中是宋炫其找伊一起去的，宋炫其告訴伊要去搜索槍
    枝，但沒有告訴伊槍放在哪裡，因為伊當時專心在錄影，沒
    有注意旁邊的人，槍枝是宋炫其發現的等語（見本院卷第84
    、85、86頁），然於本院96年1 月25日改口證稱：本件執行
    搜索時沒有錄影，是伊記錯了，伊印象中有聽到陳復興或宋
    炫其告訴伊槍放在浴室裡，伊不知道丁○○當時有無和宋炫
    其講話等語（見本院卷第176 、177 頁），另證人即現場執
    行搜索之員警宋炫其於96年1 月25日本院審理時具結證稱：
    查獲當天早上，小隊長陳復興叫伊及鄭朝明到他辦公桌前，
    告訴彼等線民丁○○跟他說乙○○持有1 把槍，丁○○告訴
    他，槍枝是放在廁所馬桶裡，並告知我們乙○○的住處，讓
    我們2 人一起去瞭解，在搜索的過程中，還沒搜到槍枝前，
    丁○○有趁機小聲地提醒伊槍枝放在馬桶裡，伊忘記他有無
    拉伊到外面講，搜索過程沒有錄影，鄭朝明是跟著伊一起搜
    索，卷內的照片是鄭朝明照的等語（見本院卷第170 至173
    頁），查證人鄭朝明、宋炫其2 人既均係到場執行搜索之員
    警，衡情渠等就執行搜索過程，理應知之甚詳，記憶鮮明，
    何以證人鄭朝明對於執行搜索當日是否有在現場負責錄影蒐
    證乙事竟證稱記錯了等語，而翻異前詞，此舉顯與常情有悖
    ，況證人鄭朝明、宋炫其就搜索槍枝查獲過程中是否有與證
    人丁○○對話等情，核與證人丁○○於本院95年9 月7 日審
    理中結證稱：伊是在執行搜索的現場跟警察說馬桶內有槍等
    語（見本院卷第53頁）亦不相符，綜上，益見證人丁○○、
    陳復興、鄭朝明、宋炫其之上開證詞均有瑕疵，是渠等證詞
    可信度實非無疑，亦難採為不利於本件被告之論斷基礎。
(五)又衡諸槍、彈係政府嚴厲查禁之違禁物，並具有強大之殺傷
    力，被告倘確係上開扣案槍、彈之所有人或持有人，定當會
    小心翼翼加以保管並置於隱密之處，或以外觀上無法察知內
    容物係槍彈之外包裝物加以包覆，惟被告竟將上開槍、彈藏
    置在廁所馬桶水箱裡，且沒有拿遮蔽物加以掩飾覆蓋，外表
    包裝成像槍的形狀，有卷附現場查獲照片可參（見警卷第33
    、34頁），誠如證人鄭朝明所證述由外觀一望即知該馬桶水
    箱內之物品係槍的形狀等語可按（見本院卷第86頁），如此
    易於察覺之包裝方式藏放該槍、彈，縱屬至愚之人，應均無
    可能如此為之。再參以本件員警並未持搜索票，係經徵得被
    告同意後，才進行搜索，而被告於搜索過程中並未拒絕或阻
    撓搜索等情以觀，足見被告顯然對其住處並無任何不法之違
    禁物有相當之確信，否則豈可能同意證人鄭朝明、宋炫其之
    搜索要求，由此益徵被告否認扣案槍、彈為其持有或所有一
    情，堪予採信，自難僅憑查扣之槍、彈係在被告住處內查獲
    ，逕予推論查扣之槍、彈確為被告所持有。
(六)再者，被告與丁○○之友人李啟新曾發生爭執乙節，業據證
    人丁○○、李啟新供證在卷（見偵卷第36至38、77、78頁）
    ，且丁○○於查獲上開扣案槍、彈前1 日及查獲上開槍、彈
    當日，確有出入被告住處，亦據證人丁○○結證屬實，又證
    人即被告之祖母丙○○於本院審理時具結證稱：查獲槍枝的
    前1 天，伊去被告房間時，伊有看到丁○○拿1 個黑黑的東
    西放在廁所馬桶水箱裡，伊有問他在作什麼，他說是洗廁所
    的藥，所以伊沒有打開水箱來看等語（見本院卷第60頁），
    再參諸上開所論述各情以觀，益徵被告辯稱其係被丁○○栽
    贓等語，尚非不得採信。
五、綜上所述，證人丁○○既有瑕疵可指，且證人陳復興、鄭朝
    明、宋炫其渠等所述或有前後不一、悖於常情、與事實不合
    等諸多可議之處，自無足採為認定被告犯行之依據，從而本
    案即無何積極證據顯示被告住處廁所馬桶水箱內所查扣上開
    具有傷力之槍、彈，確為被告所藏放。本件公訴人認被告涉
    嫌前揭犯行所憑之證據，尚未達於通常一般之人均不致有所
    懷疑，而得確信其為真實之程度，依刑事訴訟制度「倘有懷
    疑，即從被告之利益為解釋」、「被告應被推定為無罪」之
    原則，即難遽為被告不利之認定。此外，公訴人就被告犯罪
    事實，應負舉證責任，並提出證明之方法，因此公訴人對於
    犯罪事實，應負提出證據及說服之實質舉證責任，倘其指出
    證明之方法，無從說服法院以形成被告有罪之心證，基於無
    罪推定之原則，自應為被告無罪之諭知。是本件公訴人經查
    並未提出適合於被告犯罪事實之積極證據，公訴人於本院又
    未再提出其他適合於證明被告犯罪事實之積極證據，並說明
    其證據方法與待證事實之關係，而本院又查無其他積極證據
    ，足以證明被告有本件犯行，被告行為尚屬不能證明，依上
    開說明，自應為無罪之諭知。
據上論斷，應依刑事訴訟法第301 條第1 項，判決如主文。
本案經檢察官甲○○到庭執行職務。
中　　華　　民　　國　　96　　年　　2 　　月　　8 　　日
                  刑事第三庭  審判長法　官  田平安
                                    法  官  施添寶
                                    法  官  錢衍蓁
如不服本判決，應於判決送達後10日內，向本院提出上訴狀。
以上正本證明與原本無異。
中　　華　　民　　國　　96　　年　　2 　　月　　8 　　日
　　　　　　　 　　　　　　　       書記官  秦富潔
